【裁判字號】    98,毒抗,8
【裁判日期】    980216
【裁判案由】    聲請強制戒治
【裁判全文】
臺灣高等法院高雄分院刑事裁定           98年度毒抗字第8號
抗  告  人
即  聲請人  臺灣高雄地方法院檢察署檢察官
被      告  甲○○
上列抗告人因被告違反毒品危害防制條例，聲請強制戒治案件，
不服臺灣高雄地方法院中華民國97年12月22日裁定（97年度審毒
字第1773號），提起抗告，本院裁定如下：
    主  文
抗告駁回。
    理  由
一、聲請意旨略以，被告甲○○於96年12月11日因施用第二級毒
    品甲基安非他命，經依台灣高雄地方法院97年度審毒聲更一
    字第2 號裁定送勒戒所觀察、勒戒後，認有繼續施用毒品之
    傾向，有該所97年12月8 日高所衛字第0971000420號函送之
    證明書1 份附卷可稽，爰依毒品危害防制條例第20條第2 項
    之規定，聲請裁定入戒治處所施以強制戒治。
二、抗告意旨略以：被告本次係於96年12月11日始再行施用毒品
    ，距上開觀察、勒戒或強制戒治及再犯施用毒品罪之日均已
    逾5 年；依92年7 月9 日修正公布，93年1 月9 日起施行之
    毒品危害防制條例第20條、第23條規定及最高法院96年度台
    非字第123 、201 、303 號判決意旨，本次被告所犯自應重
    行適用觀察、勒戒及強制戒治之治療性保安處分程序，不應
    再予追訴。原審未舉出並說明理論基礎，即逕認現行毒品危
    害防制條例第20條第3 項規定「觀察、勒戒或強制戒治執行
    完畢後，5 年後再」之解釋，限於該施用毒品之行為人於觀
    察、勒戒或強制戒治執行完畢後，須「5 年內均未再有任何
    施用毒品之犯行」始足當之，係不當地擴大認定，且剝奪病
    患性毒品犯再藉由治療性保安處分而戒除毒癮之機會，實非
    妥適云云，爰於法定期間內提起抗告，請求撤銷原裁定。
三、「按施用第一、二級毒品為犯罪行為，毒品危害防制條例第
    10條定有處罰明文。故施用第一、二級毒品者，依前揭規定
    本應科以刑罰。惟基於刑事政策，對合於一定條件之施用者
    ，則依同條例第20條、第23條之規定，施以觀察、勒戒及強
    制戒治之保安處分。又毒品危害防制條例於民國92年7 月9
    日修正公布，自93年1 月9 日施行，其中第20條、第23條將
    施用毒品之刑事處遇程序，區分為「初犯」及「5 年內再犯
    」、「5 年後再犯」。依其立法理由之說明：「初犯」，經
    觀察、勒戒或強制戒治後，應為不起訴處分或不付審理之裁
    定；經觀察、勒戒或強制戒治執行完畢釋放後，「5 年內再
    犯」者，因其再犯率甚高，原實施之觀察、勒戒及強制戒治
    既已無法收其實效，爰依法追訴或裁定交付審理。至於經觀
    察、勒戒或強制戒治執行完畢釋放後，「5 年後再犯」者，
    前所實施之觀察、勒戒或強制戒治已足以遮斷其施用毒品之
    毒癮，為期自新及協助其斷除毒癮，仍適用「初犯」規定，
    先經觀察、勒戒或強制戒治之程序。從而依修正後之規定，
    僅限於「初犯」及「5 年後再犯」二種情形，始應先經觀察
    、勒戒或強制戒治程序。倘被告於5 年內已再犯，經依法追
    訴處罰，縱其第3 次（或第3 次以上）再度施用毒品之時間
    ，在初犯經觀察、勒戒或強制戒治執行完畢釋放5 年以後，
    已不合於「5 年後再犯」之規定，且因已於「5 年內再犯」
    ，顯見其再犯率甚高，原實施觀察、勒戒或強制戒治，已無
    法收其實效，即應依該條例第10條處罰。至於第3 次（或第
    3 次以上）施用毒品之時間，是否宜有期間限制？以多久為
    適宜？則分屬刑事政策、專門醫學之範圍，非審判機關所能
    決定，有待循立法途徑解決」（最高法院97年度第5 次刑事
    庭會議決議意旨參照）
四、查被告於89年1 月間因施用毒品，經臺灣高雄地方法院89年
    度毒聲字第619 號裁定送觀察、勒戒後，認無繼續施用傾向
    ，於89 年2月17日釋放出所，經臺灣高雄地方法院檢察署檢
    察官89年度毒偵字第734 號為不起訴處分。嗣又施用毒品，
    經臺灣高雄地方法院89年度毒聲字第1926號裁定送觀察、勒
    戒後，認有繼續施用傾向，經臺灣高雄地方法院89年度毒聲
    字第2421號令入戒治處所施以強制戒治1 年，起訴部分經同
    法院89年度鳳簡字第237 號判處有期徒刑6 月確定；復經同
    法院89年度毒聲字第6395號裁定停止戒治，於89年9 月1 日
    釋放出所。被告又因施用毒品，經臺灣屏東地方法院89年易
    字第1520號判處有期徒刑1 年確定，並經臺灣高雄地方法院
    89年度毒聲字第7940號裁定撤銷停止戒治，於89 年10 月18
    日再度入所受強制戒治，至90年4 月24日始執行完畢之事實
    ，有臺灣高等法院被告前案紀錄表可稽。被告既於89年2 月
    17日觀察勒戒釋放出所後5 年內再犯施用毒品罪，經追訴處
    罰同時並施以強制戒治，已不合於「5 年後再犯」之規定，
    且因已於「5 年內再犯」，顯見其再犯率甚高，原實施觀察
    、勒戒或強制戒治，已無法收其實效，即應依該條例第10條
    追訴處罰。聲請人聲請對被告強制戒治，即屬無據。則原審
    所為駁回聲請之裁定，尚無不當，抗告意旨，仍執前詞，指
    摘原裁定不當，為無理由，應予駁回。
據上論結，應依刑事訴訟法第412 條，裁定如主文。
中    華    民    國    98    年    2     月    16    日
                  刑事第九庭    審判長法  官  莊秋桃
                                      法  官  范惠瑩
                                      法  官  謝宏宗
以上正本證明與原本無異。
本件裁定不得再抗告。
中    華    民    國    98    年    2     月    17    日
                                      書記官  蘇恒仁
                                                      Ｆ


司法院資訊處製作；財團法人民間司法改革基金會備份。
